臺灣新北地方法院民事判決
111年度簡上字第116號
上  訴  人  約有防衛精密科技有限公司

法定代理人  柳約有  
被上訴人    曾春蓮  
兼上一人
訴訟代理人  曾瑞琳  


上列當事人間請求返還不當得利事件，上訴人對於中華民國111
年1月11日本院三重簡易庭110年度重簡字第1753號第一審判決提
起上訴，本院於民國111年9月14日言詞辯論終結，判決如下：
    主      文
一、上訴駁回。
二、第二審訴訟費用由上訴人負擔。
    事實及理由
壹、上訴人原審主張：上訴人前於民國104年5月29日向被上訴人
    曾春蓮、曾瑞琳等2人(以下合稱被上訴人，分則逕稱其姓名
    )承租坐落於新北市○○區○○○路000號11樓房屋(下稱系爭房屋
    )，依據房屋租賃契約共計交付被上訴人新臺幣(下同)12萬6
    ,000元(含預付之租金5萬4,000元、依房屋租賃契約第5條之
    擔保金3萬6,000元及第6條之押租金3萬6,000元），但因被
    上訴人未依約交付系爭房屋予上訴人，上訴人遂於108年9月
    25日以存證信函通知被上訴人於函到3日內交付系爭房屋，
    並同時終止契約，惟被上訴人仍置之不理，故系爭房屋租賃
    契約業經其終止而消滅。是被上訴人持有上訴人所交付之上
    開款項，自屬無法律上之原因。又被上訴人雖已返還上訴人
    預付之租金5萬4,000元，然仍有擔保金及押金各3萬6,000元
    ，合計7萬2,000元未返還上訴人。為此，爰依民法第179條
    不當得利之法律關係提起本件訴訟，併為聲明：被上訴人應
    連帶給付上訴人7萬2,000元，及自起訴狀繕本送達之翌日起
    至清償日止，按年息百分之5計算之利息。
貳、原審判決駁回上訴人之請求，及依職權為訴訟費用負擔之諭
    知。上訴人不服提起上訴，並聲明：(一)原判決廢棄。(二)
    被上訴人應連帶給付上訴人7萬2,000元及自起訴狀繕本送達
    之翌日起至清償日止，按年息百分之5計算之利息。(三)第
    一、二審訴訟費用由被上訴人負擔。並為下列陳述：
一、被上訴人僅以書狀對於5萬4,000元聲明已返還上訴人，但被
    上訴人並無以任何書狀對另外的2個擔保金(即原證1第5條擔
    保金3萬6,000元)，及對於另外的押租金(即原證1第6條押租
    金3萬6,000元）交代如何返還上訴人。
二、上訴人於租約簽訂後有給付現金12萬6,000元與被上訴人曾
    瑞琳收，依房屋租賃契約第5條承租人應提供擔保金3萬6,00
    0元，於簽訂契約同時給付。依照房屋租賃契約第6條承租人
    應提供押租金3萬6,000元，也是約定承租人於簽訂契約同時
    給付，並且有打勾，表示上訴人在簽約的同時就有給付這兩
    筆款項。因為當時上訴人不懂法律，在房屋租賃契約第5 條
    、第6條已經有特別標示，上訴人以為這樣就是簽收。
三、三個名目金額分別是預收房租5萬4,000元、兩個月的押租金
    3萬6,000元與擔保金3萬6,000元，為何簽收是寫及而不是含
    ，明顯是不同收入之簽收。且最早被上訴人匯款給上訴人5
    萬4,000元時，也沒有事先通知上訴人，是被上訴人要單面
    毀約時才匯進來，當時已經在進行訴訟，所以不是上訴人同
    意被上訴人還款5萬4,000元就好，其餘不用還。
參、被上訴人請求駁回上訴，除援用於原審之主張外，並補稱：
一、兩造於104年6月1日簽訂房屋租賃契約，後雙方同意於同年
    月8日終止系爭租賃契約，經鈞院105年度小上字第10號民事
    判決確定。
二、雙方簽訂房屋租賃契約後，上訴人給付被上訴人1個月租金1
    萬8,000元及2個月押租金3萬6,000元，共5萬4,000元，並於
    房屋租賃契約書上簽收，被上訴人於104年6月17日匯款5萬4
    ,000元入上訴人上海商業銀行之帳戶。原租賃契約第5條、
    第6條所提及書寫的擔保金、押租金各3萬6,000元均是文字
    敘述，被上訴人確實未收到其他款項，也未簽收任何字 據
    。本件從104年至今，上訴人起訴民刑事達10多件訴訟，有
    些案件甚至沒有證據，希望鈞院依照相關法律規定，依法處
    罰上訴人，以保障被上訴人不受濫訴。 
肆、本院之判斷：
一、按當事人主張有利於己之事實者，就其事實有舉證之責任，
    民事訴訟法第277條前段定有明文。次按民事訴訟如係由原
    告主張權利者，應先由原告負舉證之責，若原告先不能舉證
    ，以證實自己主張之事實為真實，則被告就其抗辯事實即令
    不能舉證，或其所舉證據尚有疵累，亦應駁回原告之請求（
    最高法院17年上字第917號判例意旨參照）。本件上訴人主
    張兩造間房屋租賃契約業已終止，其依租賃契約共計交付被
    上訴人12萬6,000元，惟被上訴人僅返還5萬4,000元，為此
    依不當得利之法律關係，請求被上訴人連帶給付7萬2,000元
    等語，既為被上訴人所否認，自應由上訴人就其主張不當得
    利請求權存在之事實，負舉證之責。
二、被上訴人辯稱兩造簽訂房屋租賃契約後，上訴人僅支付1個
    月租金1萬8,000元及2個月押租金3萬6,000元，共計5萬4,00
    0元，其已於104年6月17日匯款5萬4,000元至上訴人上海商
    業銀行之帳戶內，且上訴人於鈞院104年度重小字第1426號
    民事準備書狀亦自承有收到上開租金及押金共計5萬4,000元
    無誤等語，業據提出上訴人於104年11月30日在本院104年度
    重小字第1426號所提出之民事準備狀1件、上訴人法定代理
    人上海商業銀行之帳戶存摺封面及內頁為證(見原審卷第55
    至61頁)。
三、上訴人對於其已收受5萬4,000元，並不爭執。惟主張上訴人
    於租約簽訂後有給付現金12萬6,000元與被上訴人曾瑞琳收(
    含預付之租金5萬4,000元、依房屋租賃契約第5條之擔保金3
    萬6,000元及第6條之押租金3萬6,000元)。蓋依房屋租賃契
    約第5條承租人應提供擔保金3萬6,000元，於簽訂契約同時
    給付，依照房屋租賃契約第6條承租人應提供押租金3萬6,00
    0元，也是約定承租人於簽訂契約同時給付，並且有打勾，
    表示上訴人在簽約的同時就有給付這兩筆款項。且為何簽收
    是寫及而不是含，明顯是不同收入之簽收云云。惟查，觀諸
    上訴人於原審所提出之房屋租賃契約內頁之「房租付(收)款
    明細欄」記載：「104年6月10日起至7月9日止及2個月押金
    伍萬肆仟元」，並經被上訴人曾春蓮、曾瑞琳簽名確認，其
    中「104年6月10日起至7月9日止」即為1個月租金，加計2個
    月押金，合計即為5萬4,000元，核與被上訴人所辯兩造簽訂
    房屋租賃契約後，上訴人僅支付1個月租金1萬8,000元及2個
    月押租金3萬6,000元，共計5萬4,000元等情相符。至於房屋
    租賃契約第5、6條雖分別記載有承租人應於簽訂本契約之同
    時給付出租人「擔保金新台幣3萬6,000元」、「押租金新台
    幣3萬6,000元」各等語，然上訴人除交付「104年6月10日起
    至7月9日止及2個月押金伍萬肆仟元」，並經被上訴人曾春
    蓮、曾瑞琳簽名確認外，並無上訴人交付其他款項之證據或
    被上訴人收取其他款項之簽名。此外，上訴人就此有利於己
    之事實復未能舉證以實，是上訴人主張其尚有交付被上訴人
    7萬2,000元，被上訴人應連帶返還該不當得利云云，難認有
    據。
四、綜上所述，上訴人既未能證明被上訴人受有7萬2,000元之不
    當得利，則上訴人依據不當得利之法律關係，請求被上訴人
    應連帶給付7萬2,000元及自起訴狀繕本送達之翌日起至清償
    日止，按年息百分之5計算之利息，為無理由，應予駁回。
    原審駁回上訴人之請求，於法並無不合。上訴意旨指摘原判
    決不當，求予廢棄改判，為無理由，應駁回其上訴。
五、本件事證已臻明確，兩造其餘攻擊防禦方法及所提證據，核
    與本件判決結果不生影響，爰不另一一論述，併予敘明。
六、據上論結，本件上訴為無理由，因此判決如主文。
中　　華　　民　　國　 111　　年　  10  　月　　26　　日
                  民事第一庭  審判長法  官  張紫能

                                    法  官  朱慧真

                                    法  官  毛崑山
以上正本證明與原本無異。
本判決不得上訴。
中　　華　　民　　國　 111　　年　　10　　月　　26　　日
                                    書記官  童淑敏